臺灣桃園地方法院民事簡易判決
110年度壢簡字第1662號
原      告  莊策    
被      告  黃昱銨  


上列當事人間因本院109年度審訴字第2374號詐欺等案件，原告
提起附帶民事訴訟（110年度審附民字第51號），經本院刑事庭
移送前來，本院於民國111年2月24日辯論終結，判決如下：
    主      文
被告應給付原告新臺幣36萬3,000元，及自民國110年1月28日起
至清償日止，按週年利率百分之五計算之利息。
訴訟費用由被告負擔。
本判決得假執行。
    事實及理由
一、被告經合法通知，未於言詞辯論期日到場，核無民事訴訟法
    第386條各款所列情，爰依原告聲請，由其一造辯論而為判
    決。
二、原告主張：被告於民國109年2月底、3月初起，加入真實姓
    名年籍不詳、綽號「丹尼」之成年人與其他真實姓名年籍均
    不詳等三人以上，以實施詐術為手段，所組成具有持續性及
    牟利性之結構性組織，而與該詐欺集團成員共同意圖為自己
    不法之所有，基於三人以上冒用政府機關及公務員共同犯詐
    欺取財、掩飾、隱匿特定犯罪所得之去向、所在及以不正方
    法由自動付款設備取得他人之物等犯意聯絡，由詐欺集團所
    屬姓名年籍不詳之成員於109年4月3日上午8時30分許，冒充
    「中華電信業務員」及「臺北市信義分局小隊長」之名義，
    撥打電話予原告，並佯稱因其個資遭人冒用涉嫌洗錢案件，
    需提供提款卡及密碼交付調查等語，致原告陷於錯誤，而於
    109年4月3日上午10時40分許，依詐欺集團成員指示將其所
    申辦之中華郵政股份有限公司000-00000000000000號帳戶（
    下稱郵局帳戶）、第一商業銀行000-00000000000號帳戶（
    下稱第一銀行帳戶）及上海商業儲蓄銀行000-000000000000
    00號帳戶（下稱上海商銀帳戶）之提款卡及密碼裝入信封袋
    中，放置在停放於桃園市○○區○○路0段00號陽光山林社區之
    車牌號碼0000-00號自用小客車雨刷附近，被告於同日上午1
    1時19分許搭乘訴外人吳進成駕駛之計程車前往上址拿取上
    開信封袋，遂持上開3帳戶之提款卡於附表所示之時間、地
    點提領附表所示之款項，並依指示將由自動櫃員機提領之款
    項共計新臺幣（下同）36萬9,000元，放置於桃園市中壢區S
    OGO附近速食店內之垃圾桶內，以繳回予年籍不詳之詐欺集
    團成員，被告則可藉此取得3,000元之報酬，致原告受有36
    萬9,000元之損害，爰依侵權行為之法律關係提起本件訴訟
    等語，並聲明：被告應給付原告36萬3,000元，及自本件起
    訴狀送達翌日起至清償日止，按年息百分之5計算之利息。
三、被告未於言詞辯論期日到場，亦未提出書狀作何聲明或陳述
    。
四、本院之判斷：
(一)按因故意或過失，不法侵害他人之權利者，負損害賠償責任
    。數人共同不法侵害他人之權利者，連帶負損害賠償責任。
    不能知其中孰為加害人者，亦同。造意人及幫助人，視為共
    同行為人。民法第184條第1項前段、第185條第1項、第2項
    定有明文。又民事上之共同侵權行為（狹義的共同侵權行為
    ，即加害行為）與刑事上之共同正犯，其構成要件並不完全
    相同，共同侵權行為人間不以有意思聯絡為必要，數人因過
    失不法侵害他人之權利，苟各行為人之過失行為，均為其所
    生損害共同原因，即所謂行為關連共同，亦足成立共同侵權
    行為，依民法第185條第1項前段之規定，各過失行為人對於
    被害人應負全部損害之連帶賠償責任（最高法院67年台上字
    第1737號判例意旨可供參照）。
(二)經查，原告主張之上開事實，業據其引用被告因本件所涉詐
    欺刑事案件卷宗內相關證據資料為證，而該刑事案件，業經
    本院刑事庭以109年度審訴字第2374號刑事判決判處被告有
    期徒刑1年2月確定在案，有該判決1份在卷可查（見本院卷
    第4至8頁），參以被告已於相當時期受合法通知，既未於言
    詞辯論期日到場，亦未提出書狀作何爭執，依民事訴訟法第
    436條第2項、第280條第3項準用第1項規定，視同自認原告
    之主張，堪信原告主張之事實應為真正，而被告雖未直接對
    原告施用詐術，然其協力收取詐騙贓款，其行為自與原告所
    受損害間具備相當因果關係，揆諸上開說明，自應視為侵害
    原告財產法益之共同行為人，又原告遭詐騙之金額為36萬9,
    000，其僅請求36萬3,000元，核屬其處分權之行使，應屬有
    據。基此，原告依侵權行為之法律關係，請求被告賠償其36
    萬3,000元之損害，為有理由，應予准許。
五、末按給付無確定期限者，債務人於債權人得請求給付時，經
    其催告而未為給付，自受催告時起，負遲延責任。其經債權
    人起訴而送達訴狀，或依督促程序送達支付命令，或為其他
    相類之行為者，與催告有同一之效力；遲延之債務，以支付
    金錢為標的者，債權人得請求依法定利率計算之遲延利息；
    應付利息之債務，其利率未經約定，亦無法律可據者，週年
    利率為百分之5，民法第229條第2項、第233條第1項前段、
    第203條分別定有明文。本件侵權行為損害賠償債務，其給
    付並無確定期限，依前揭規定，被告應自起訴狀繕本送達之
    翌日起負遲延責任。查本件刑事附帶民事訴訟起訴狀繕本係
    於110年1月27日送達被告本人，有送達證書1紙在卷足憑，
    是被告應自其翌日即110年1月28日起負遲延責任。　
六、綜上所述，原告依侵權行為損害賠償之法律關係，請求如主
    文第1項所示，為有理由，應予准許。
七、本件係就民事訴訟法第427條第1項訴訟適用簡易程序所為被
    告敗訴判決，依同法第389條第1項第3款規定，應依職權宣
    告假執行。
八、本件係依刑事附帶民事訴訟起訴，免徵裁判費，且迄言詞辯
    論終結前，亦未見兩造支出訴訟費用，惟本院仍依民事訴訟
    法第78條諭知訴訟費用之負擔，以備將來如有訴訟費用發生
    時，得以確認兩造應負擔數額。
中　　華　　民　　國　　111 　年　　3 　　月　　31　　日
                  中壢簡易庭      法  官  江碧珊
以上為正本係照原本作成。
如不服本判決，應於送達後20日內，向本院提出上訴狀並表明上
訴理由。
如委任律師提起上訴者，應一併繳納上訴審裁判費。
中　　華　　民　　國　　111 　年　　3 　　月　　31　　日
                                  書記官  張育誠
附表

編號 原告提供提款卡之帳戶 被告提款時間、地點及金額（新臺幣） 1 郵局 000-00000000000000號 (1) 109 年4 月3 日中午12時34分許，在桃園市○○區○○路000 號楊梅區農會信用部埔心辦事處，跨行提款2 萬5 元。 (2) 109 年4 月3 日中午12時39分許，在桃園市○○區○○路00號楊梅埔心里郵局，提款6 萬元2 次。 (3) 109 年4 月3 日中午12時40分許，在桃園市○○區○○路00號楊梅埔心里郵局，提款1 萬元。 2 第一銀行 000-00000000000號 (1) 109 年 4 月 3 日中午 12 時11 分許，在桃園市○○區○○街0 號楊梅郵局，跨行提款 2 萬元。 (2) 109 年4 月3 日中午12時43分許，在桃園市○○區○○路00號彰化商業銀行埔心分行，跨行提款2 萬元。 (3) 109年4 月3 日中午12時52分許，在桃園市○○區○○路00號楊梅埔心里郵局，跨行提款2 萬元。 (4) 109年4 月3 日中午12時53分許，在桃園市○○區○○路00號楊梅埔心里郵局，跨行提款2 萬元。 (5) 109年4 月3 日中午1 時2 分許，在桃園市○○區○○路000 號渣打銀行埔心分行，跨行提款2萬元。 3 上海商銀 000-00000000000000號 (1) 109 年4 月3 日中午1 時4 分許，在桃園市○○區○○路000 號永豐銀行楊梅分行，跨行提款2萬元。 (2) 109 年4 月3 日中午1 時5 分許，在桃園市○○區○○路000 號永豐銀行楊梅分行，跨行提款2萬元。 (3) 109 年4 月3 日中午1 時6 分許，在桃園市○○區○○路000 號永豐銀行楊梅分行，跨行提款2萬元。 (4) 109 年4 月3 日中午1 時10分許，在桃園市○○區○○路000 號OK超商楊梅埔心店，跨行提款3,000 元。 (5) 109 年4 月3 日下午4 時19分許，在桃園市○○區○○路0 段00號上海銀行中壢分行，提款4 萬元。 (6) 109 年 4月 3 日下午 4 時 24分許，在桃園市○○區○○○路0 段00號聯邦銀行中壢分行，跨行提款1 萬6,000 元。